臺灣臺南地方法院刑事判決　　　　　　　　　　　　　九十年度交易字第五四號
　　公　訴　人　臺灣臺南地方法院檢察署檢察官
　　被　　　告　乙○○
右列被告因公共危險等案件，經檢察官提起公訴（九十年度偵字第一０五０一號），
本院判決如左：
    主  文
乙○○服用酒類，不能安全駕駛動力交通工具而駕駛，處有期徒刑參月，如易科罰金
，以參佰元折算壹日；又行使偽造私文書，足以生損害於公眾及他人，處有期徒刑陸
月，如易科罰金，以參佰元折算壹日。序號四七九０號吐氣酒精濃度測試報告表二紙
及內政部警政署國道公路警察局第五警察隊刑案偵查卷宗九十年九月十一日訊問筆錄
上偽造之「甲○○」署押壹枚、壹枚及貳枚，偽按之指印壹枚、壹枚及柒枚、內政部
警政署國道公路警察局公警局交字第Ｚ00000000號舉發違反道路交通管理事
件通知單移送聯上之收受通知聯者簽章欄內偽造之「甲○○」署名壹枚均沒收。應執
行有期徒刑捌月，如易科罰金，以參佰元折算壹日。序號四七九０號吐氣酒精濃度測
試報告表二紙及內政部警政署國道公路警察局第五警察隊刑案偵查卷宗九十年九月十
一日訊問筆錄上偽造之「甲○○」署押壹枚、壹枚及貳枚，偽按之指印壹枚、壹枚及
柒枚、內政部警政署國道公路警察局公警局交字第Ｚ00000000號舉發違反道
路交通管理事件通知單移送聯上之收受通知聯者簽章欄內偽造之「甲○○」署名壹枚
均沒收。
    事  實
一、乙○○於民國九十年九月十一日上午八時許，在高雄市○○○路之老闆家中，飲
    用高粱酒等酒類後，業已達於不能安全駕駛動力交通工具之程度，竟仍自該處無
    照駕駛車牌號碼Ｑ四─六一四三號自用小客車，經由國道一號高速公路欲返回其
    位於花蓮縣光復鄉之住處。嗣於同日上午九時五十六分許，其正沿國道一號高速
    公路，由南往北方向，行經該高速公路北上三一三‧六公里處（即台南縣新市鄉
    境內之新市收費站北向處）時，因不勝酒力駕車操控能力變差，以致行車不穩，
    經警見狀攔檢盤查後，以酒精濃度測定器測試其吐氣酒精濃度，結果高達每公升
    ０‧八一毫克。豈知乙○○為脫免無照駕駛及酒後駕車等行為遭開單舉發受罰及
    移送偵辦，竟冒用其同事「甲○○」之名義應訊，並另行起意，以「甲○○」之
    名義，接續在序號四七九０號吐氣酒精濃度測試報告表二紙之被測人欄及內政部
    警政署國道公路警察局第五警察隊刑案偵查卷宗九十年九月十一日訊問筆錄上，
    各偽造「甲○○」之署押一枚、一枚及二枚，且偽以甲○○之名義，分別按捺其
    指印一枚、一枚及七枚；乙○○為達上開脫免遭開單舉發受罰及移送偵辦之目的
    ，並基於上開偽造署押之原因，乃進而在內政部警政署國道公路警察局公警局交
    字第Ｚ00000000號舉發違反道路交通管理事件通知單移送聯上之收受通
    知聯者簽章欄內，以複寫方式偽造「甲○○」之署名一枚，而偽造具有私文書性
    質，表示由「甲○○」名義，出具領取上述舉發違反道路交通管理事件通知單通
    知聯之證明文件，再持以交還執勤警員收執，而行使右述偽造之私文書，而均足
    生損害於甲○○及警察機關對於舉發違反道路交通管理事件及偵查犯罪之正確性
    。
二、案經內政部警政署國道公路警察局第五警察隊報告臺灣臺南地方法院檢察署檢察
    官偵查起訴。
    理  由
一、右述犯罪事實，已據被告乙○○於警訊時及偵審中坦白承認，且有上開序號四七
    九０號吐氣酒精濃度測試報告表二紙及內政部警政署國道公路警察局第五警察隊
    刑案偵查卷宗九十年九月十一日訊問筆錄、該警察局公警局交字第Ｚ00000
    000號舉發違反道路交通管理事件通知單移送聯、刑法第一百八十五條之三案
    件測試觀察紀錄表各一份在卷可佐。
二、其次，按刑法第一百八十五條之三所稱服用酒類或其他相類之物，不能安全駕駛
    動力交通工具之公共危險條款，係屬抽象危險犯之規定，此種抽象危險係伴隨飲
    酒過量之行為而當然成立。換言之，只需客觀上有此種行為出現，危險即視為存
    在，其是否果真肇事，均不影響公共危險罪責之成立；若其果真肇駕車肇禍，其
    不能安全駕駛動力交通工具之情形，則更不待言。另參考德、美等國之認定標準
    ，對於酒精濃度呼氣已達每公升零點五五毫克，或血液濃度達百分之零點一一以
    上，肇事率為一般正常人之十倍，認為已達「不能安全駕駛」之標準（此有法務
    部八十八年五月十八日法八八檢字第一六六九號函可資參照）。經查，本件被告
    乙○○對於其在右述時、地，酒後駕車一事不僅坦白承認，且其經警攔檢後所測
    得之吐氣酒精濃度，仍高達每公升０‧八一毫克，亦有吐氣酒精濃度測試報告表
    一紙附卷可按，參照前開說明，被告飲酒後，確已達於不能安全駕駛動力交通工
    具之程度。從而，本件事證已甚明確，被告之前述犯行均堪認定。
三、核被告乙○○所為，係犯刑法第一百八十五條之三之酒後駕車之公共危險罪、第
    二百十六條、第二百十條之行使偽造私文書罪，及同法第二百十七條之偽造署押
    罪。又員警填發之違反道路交通管理事件舉發通知單，應交由違規者於移送聯之
    「收受通知聯者簽章」欄內簽章，表示違規者已收到該通知單之意思，而違規者
    簽章後復交回警員處理，顯然於該等文書內容有所主張，故上開經違規者簽章之
    舉發通知單係屬私文書，應無疑義（最高法院八十三年度第四次刑庭會議決議意
    旨參照）。基此，被告於前述舉發道路交通管理事件通知單之移送聯上之收受通
    知聯者簽章欄內，偽簽「甲○○」署名之行為，應屬偽造私文書之部分行為，另
    其偽造該私文書後持以行使，則偽造之低度行為，復為行使之高度行為所吸收，
    故均不另論罪。其次，被告在序號四七九０號吐氣酒精濃度測試報告表二紙之被
    測人欄內及內政部警政署國道公路警察局第五警察隊刑案偵查卷宗九十年九月十
    一日訊問筆錄上，各偽造「甲○○」之署押一枚、一枚及二枚，且偽以甲○○之
    名義，各按捺其指印一枚、一枚及七枚等行為，則因在前述吐氣酒精濃度測試報
    告表及偵訊筆錄等文件中簽名或按捺指印，僅係表示該報告表及筆錄內容，係經
    由簽名或按捺指印之人所確認，至該報告表及偵訊筆錄之記載，則非因該項簽名
    或按捺指印，即成為具有簽名或按捺指印人之思想內容，而足以為意思表示之證
    明，故偽簽或冒名按捺指印於上述報告表及筆錄等文件上，經核應僅係偽造署押
    之行為。而被告前開多次偽造署押之行為，係利用同一犯罪機會，接續為之，故
    為接續犯。再者，被告所犯之偽造署押罪，係為達其脫免遭開單舉發受罰及移送
    偵辦之目的，並為其事後行使偽造私文書之原因，故上述偽造署押及行使偽造私
    文書二罪間，具有原因、結果之牽連關係，為牽連犯，應依刑法第五十五條之規
    定，從一重之行使偽造私文書罪處斷即為已足，至公訴人認被告右開所犯偽造署
    押及行使偽造私文書罪間，亦應分論併罰，經核尚非適當。末查，被告前開所犯
    酒後駕車之公共危險及行使偽造私文書二罪間，則因犯意各別，罪名互異，故應
    予以分論併罰。
四、本院審酌被告乙○○犯罪之動機、目的、手段、所生損害、其品行智識程度、生
    活狀況，其飲酒後經警測得之吐氣酒精濃度高達每公升０‧八一毫克，竟仍無照
    駕車於高速公路上行駛，其行為影響交通安全甚鉅，且事後復假冒他人名義應訊
    ，並行使偽造私文書，亦嚴重影響警察機關對於舉發違反道路交通管理事件及偵
    查犯罪之正確性，顯見其惡性並非輕微，惟其犯罪後業就所為坦承不諱，態度尚
    稱良好等一切情狀，分別量處如主文所示之刑，且各諭知易科罰金之折算標準，
    並定其應執行之刑及諭知易科罰金之折算標準。
五、此外，按偽造署押意在冒用他人之名義，而偽簽他人姓名與按捺自己之指印，係
    同出於一個偽造署押之犯意，同屬於一個偽造署押之犯行，故偽簽之姓名與其本
    人之指印，均應一併沒收之。因之，本件被告乙○○所犯行使偽造私文書罪部分
    ，其在序號四七九０號吐氣酒精濃度測試報告表二紙之被測人欄內及內政部警政
    署國道公路警察局第五警察隊刑案偵查卷宗九十年九月十一日訊問筆錄上，各偽
    造之「甲○○」署押一枚、一枚及二枚，及偽以甲○○之名義，分別按捺之指印
    一枚、一枚及七枚，以及在內政部警政署國道公路警察局公警局交字第Ｚ000
    00000號舉發違反道路交通管理事件通知單移送聯上之收受通知聯者簽章欄
    內，以複寫方式偽造之「甲○○」署名一枚，均應依刑法第二百十九條之規定，
    宣告沒收。
據上論斷，應依刑事訴訟法第二百九十九條第一項前段，刑法第一百八十五條之三、
第二百十六條、第二百十條、第二百十七條第一項、第五十五條、第四十一條第一項
前段、第二項、第五十一條第五款、第二百十九條，罰金罰鍰提高標準條例第一條前
段、第二條，判決如主文。
中      華      民      國      九十一      年      一      月    十一  日
                                臺灣臺南地方法院交通法庭
                                    法  官    陳  志  成
右正本證明與原本無異。
如不服本判決，應於判決送達後十日內，向本院提出上訴狀。
                                    書記官    謝  國  欽
中      華      民      國      九十一      年      一      月    十一  日
附錄法條：
刑法第一百八十五條之三
服用毒品、麻醉藥品、酒類或其他相類之物，不能安全駕駛動力交通工具而駕駛者，
處一年以下有期徒刑、拘役或三萬元以下罰金。
刑法第二百十條（偽造變造私文書罪）
偽造、變造私文書，足以生損害於公眾或他人者，處五年以下有期徒刑。
刑法第二百十六條（行使偽造變造或登載不實之文書罪）
行使第二百十條至第二百十五條之文書者，依偽造、變造文書或登載不實事項或使登
載不實事項之規定處斷。
刑法第二百一十七條第一項（偽造印章印文或署押罪）
偽造印章、印文或署押，足以生損害於公眾或他人者，處三年以下有期徒刑。
